臺灣高雄地方法院刑事判決　　　　　　　96年度易字第2290號
公　訴　人　臺灣高雄地方法院檢察署檢察官
被　　　告　甲○○
　　　　　　　　　　現於台灣高雄監獄執行中
上列被告因詐欺案件，經檢察官提起公訴（96年度偵字第10719
號、96年度偵字第13531 號），被告於本院準備程序為有罪之陳
述，經合議庭裁定由受命法官依簡式審判程序獨任審理，本院判
決如下：
    主  文
甲○○幫助犯詐欺取財罪，處有期徒刑陸月，減為有期徒刑月
，如易科罰金，以銀元佰元（即新台幣玖佰元）折算壹日。
    事  實
一、甲○○雖可預見詐騙集團等不法份子經常利用他人所申請之
    存款帳戶、提款卡及密碼，誘騙被害人以轉帳等方式將金錢
    匯入帳戶，以獲取不法利益並逃避執法人員之追查，亦知提
    供金融帳戶之存摺、提款卡及密碼予陌生人士使用，常與財
    產犯罪密切相關，可能被詐騙犯罪集團所利用以遂其詐欺犯
    罪，然因缺錢花用，竟仍容任所提供之帳戶被犯罪集團用以
    詐欺取財結果之發生，而基於縱有人以其金融帳戶實施財產
    犯罪犯行，亦不違背其本意之幫助犯意，於民國95年6 月中
    旬某日，透過報紙上所刊登租用郵局存簿之廣告，在高雄市
    新興區新興郵局門口，將其前向台灣郵政股份有限公司新興
    郵局所申辦之局號：0000000 號、帳號0000000 號帳戶之存
    摺、印章、提款卡、密碼交付予真實姓名、年籍不詳之成年
    男子，並收取新台幣（下同）3 千元之代價。使某詐騙集團
    成員以不詳方式取得甲○○所提供之上開帳戶後，基於意圖
    為自己不法之所有，於95年6 月22日下午3 時許，撥打電話
    予趙周秀珠，向趙周秀珠佯稱欠繳電話費，繼而又佯稱為金
    管局陳科長，向趙周秀珠表示其身分資料遭人冒用申請銀行
    帳戶，而成為犯嫌「天寶」、「華源昌」等人之人頭帳戶，
    並積欠365 萬元，需辦理電話銀行轉帳，及向金管局告知密
    碼云云，致趙周秀珠陷於錯誤而告知其向日盛國際商業銀行
    股份有限公司申請開戶存款之帳號00000000000000000 號帳
    戶及其電話銀行密碼，致其該帳戶內之存款其中100 萬元，
    於95年6 月22日遭轉帳入甲○○所提供之上揭郵局帳戶內，
    旋遭該詐騙集團成員於當日分次以臨櫃提領現金及以提款卡
    操作提領機之方式，提領一空。嗣經趙周秀珠發覺有異，始
    知受騙，而報警循線查悉上情。
二、案經高雄市政府警察局新興分局報告臺灣高雄地方法院檢察
    署檢察官，及台中市政府警察局第五分局報告臺灣台中地方
    法院檢察呈請臺灣高等法院檢察署檢察長核轉臺灣士林地方
    法院檢察署檢察官，並經該署檢察官呈請臺灣高等法院檢察
    署檢察長核轉臺灣高雄地方法院檢察署檢察官偵查起訴。
        理  由
一、本件被告甲○○所犯係死刑、無期徒刑、最輕本刑為3 年以
    上有期徒刑以外之罪，其於準備程序就被訴事實為有罪之陳
    述，經本院告知簡式審判程序之旨，並聽取其與檢察官之意
    見後，認無不得或不宜改依簡式審判程序進行之情事，依刑
    事訴訟法第273 條之1 第1 項規定，裁定進行簡式審判程序
    ，合先敘明。
二、上揭事實，業據被告於本院審理中坦承不諱，核與證人即被
    害人趙周秀珠於警詢中所證述、證人尤麗琴於偵查中陳述之
    情節相符，並有台灣郵政股份有限公司存簿儲金帳戶開戶基
    本資料、身分證影本、查詢帳戶最近交易資料、客戶歷史交
    易清單、寶島商業銀行（已更名為日盛銀行）存摺影本、受
    理詐騙帳戶通報警示詐騙電話斷話簡便格式表各1 份附卷足
    資佐證。又按金融存款帳戶攸關存戶個人財產權益之保障，
    非與本人有密切關係，一般人皆不致輕易提供他人使用，且
    一般人向金融機構開設帳戶，並無任何法令之限制，只須提
    出身分證、印章即可辦理開戶申請，此亦為眾所週知之事實
    ，參以近年來利用人頭帳戶以行詐騙或恐嚇取財之事時有所
    聞，報章雜誌及新聞均多所宣導，是避免此等專屬性甚高之
    金融機構帳戶被不法行為人利用為詐財之工具，應係一般生
    活認知所易於體察之常識，則茍見他人不自己申請開立帳戶
    ，反係蒐集不特定人之帳戶使用，衡情應當可預見收集之帳
    戶乃可能被利用為與財產有關之犯罪工具，被告教育程度既
    已有高職肄業，入監前亦曾從事臨時工，而有一定之社會經
    驗，業據其於本院審理時供明在卷，對此自難諉為不知；且
    被告就其交付帳戶之對象係何姓名、住何地址、聯絡電話均
    不知悉，則被告率爾將其帳戶存摺、印章、提款卡、提款密
    碼等交付與無從聯絡、掌控之人，就他人使用其帳戶之方式
    事實上已無法聞問，綜上，顯見被告雖可預見他人將持其上
    開帳戶施行詐騙而使被害人匯款至其帳戶，然在急需金錢之
    情況下，仍容任此結果之發生，且對此結果之發生並不違反
    其本意，被告自有幫助詐欺取財之未必故意至明，從而，被
    告上開自白與事實相符，洵堪採為論罪科刑之依據。本件事
    證明確，被告幫助詐欺之犯行堪以認定，應依法論科。
三、查被告行為後，刑法業於94年2 月2 日修正公布部分條文，
    並於95年7 月1 日施行（以下簡稱現行刑法，95年7 月1 日
    施行前之刑法簡稱修正前刑法）。依現行刑法第2 條第1 項
    規定：「行為後法律有變更者，適用行為時之法律。但行為
    後之法律有利於行為人者，適用最有利於行為人之法律。」
    。又本次修正涵蓋之範圍甚廣，故比較新舊法時，應就罪刑
    有關之共犯、牽連犯、連續犯、有無累犯加重、自首減輕暨
    其他法定加減原因與加減例等一切情形，綜其全部罪刑之結
    果而為比較，復有最高法院95年5 月23日所為之95年度第8
    次刑庭會議決議可資參照。經查：
  (一)修正前刑法第33條第5 款規定「罰金：1 元以上。」，且罰
    金罰鍰提高標準條例第1 條前段規定：「依法律應處罰金、
    罰鍰者，就其原定數額得提高為2 倍至10倍」、第3 條規定
    ：「依本條例提高罰金罰鍰之法律及其倍數由主管院定之」
    ，刑法所定提高罰金本刑之數額（單位為銀元），業經主管
    院核定提高為10倍，並自72年8 月1 日施行。至現行刑法第
    33條第5 款則規定「罰金：新臺幣1 千元以上，以百元計算
    之。」，95年6 月14日公布施行之刑法施行法第1 條之1亦
    規定：「中華民國94年1 月7 日刑法修正施行後，刑法分則
    編所定罰金之貨幣單位為新臺幣。94年1 月7 日刑法修正時
    ，刑法分則編未修正之條文定有罰金者，自94年1 月7 日刑
    法修正施行後，就其所定數額提高為30倍。但72年6 月26日
    至94年1 月7 日新增或修正之條文，就其所定數額提高為3
    倍」，則被告行為時與行為後之法律，就罰金刑之提高數額
    已有不同。又刑法第339 條第1 項詐欺取財罪之法定刑為：
    「5 年以下有期徒刑、拘役或科或併科1 千元以下罰金。」
    ，則依被告行為時法，其法定刑之罰金刑經提高並折算新台
    幣則為新台幣3 萬元以下、30元以上。若依現行刑法，因刑
    法第339 條第1 項規定亦係72年6 月26日前所訂定，故罰金
    部分應提高為30倍，即最高可罰新台幣3 萬元，最低應罰新
    台幣1 萬元；經比較新、舊法之結果，應以被告行為時之舊
    法對其較為有利。
  (二)修正前刑法第41條第1 項前段規定：「犯最重本刑為5 年以
    下有期徒刑以下之刑之罪，而受6 個月以下有期徒刑或拘役
    之宣告，因身體、教育、職業、家庭之關係或其他正當事由
    ，執行顯有困難者，得以1 元以上3 元以下折算1 日，易科
    罰金。」，又易科罰金折算標準，依修正前罰金罰鍰提高標
    準條例第2 條前段規定（現已刪除），就其原定數額提高為
    1 百倍折算1 日，即以銀元3 百元（即新臺幣9 百元）折算
    為1 日。惟現行刑法第41條第1 項前段則規定：「犯最重本
    刑為5 年以下有期徒刑以下之刑之罪，而受6 個月以下有期
    徒刑或拘役之宣告者，得以新臺幣1 千元、2 千元或3 千元
    折算1 日，易科罰金。」，比較修正前後之易科罰金折算標
    準，以修正前刑法之規定，較有利於被告。
  (三)綜上，本件關於被告行為之論罪科刑，依現行刑法第2 條第
    1 項前段規定，經整體比較結果，以適用修正前刑法論罪科
    刑，對被告較為有利。
四、按刑法上之幫助犯，係對於犯罪與正犯有共同之認識，而以
    幫助之意思，對於正犯資以助力，而未參與實施犯罪之行為
    者而言，最高法院著有75年度臺上字第1509號、84年度臺上
    字第5998號及88年度臺上字第1270號判決意旨可供參照。是
    以，如未參與實施犯罪構成要件之行為，且係出於幫助之意
    思提供助力，即屬幫助犯，而非共同正犯。本件被告提供其
    所有上開帳戶之存摺、印章、提款卡、提款密碼交給上揭不
    詳姓名年籍之成年人，使上述詐騙集團成員得基於詐欺取財
    之犯意向被害人趙周秀珠詐取財物得逞，是被告所為，係對
    於詐騙集團成員遂行詐欺取財犯行資以助力，自應成立幫助
    詐欺取財罪。核被告所為，係犯刑法第30條第1 項、修正前
    刑法第339 條第1 項幫助詐欺取財罪，爰依刑法第30條第2
    項規定，按正犯之刑減輕之（本條僅作文字修正，不生新舊
    法比較之問題，最高法院95年度第21次刑事庭會議決議參照
    ）。爰審酌被告前有毒品及違反槍砲彈藥刀械管制條例等前
    科，有台灣高等法院被告前案紀錄表在卷可稽，品行不佳，
    其將其帳戶提供他人詐欺取財使用，紊亂社會正常交易秩序
    ，並使不法之徒藉此輕易詐取財物，檢警難以追查緝捕，所
    造成之危害非輕，行為殊不足取，惟念其犯後坦承犯行，及
    考量被害人所遭受詐騙之金額為100 萬元，數目甚鉅等一切
    情狀，量處如主文所示之刑。再按「中華民國96年罪犯減刑
    條例」業經總統於96年7 月4 日公布，同年7 月16日施行，
    本件被告犯罪時間，係在96年4 月24日以前，且其所犯罪名
    與宣告刑，經核符該條例第2 條第3 款規定，且無第3 條所
    列不予減刑之情形，本件即應於減刑後，依同條例第7 條規
    定於判決主文同時諭知其宣告刑及減得之刑，併諭知易科罰
    金之折算標準，以示懲儆。
據上論斷，依刑事訴訟法第273 條之1 第1 項、第299 條第1 項
前段，刑法第2 條第1 項前段、第30條第2 項，修正前刑法第33
9 條第1 項、第41條第1 項前段，罰金罰鍰提高標準條例第1 條
前段、廢止前罰金罰鍰提高標準條例第2 條，中華民國九十六年
罪犯減刑條例第2 條第1 項第3 款、第7 條、第4 條，判決如主
文。
本案經檢察官乙○○到庭執行職務。
中　　華　　民　　國　　96　　年　　9 　　月　　26　　日
                  刑事第十三庭  法　官  黃苙荌
以上正本，係照原本作成，證明與原本無異。
如不服本判決，得於判決書送達之日起10日內，以書狀敘述理由
，向本庭提出上訴。
中　　華　　民　　國　　96　　年　　9 　　月　　26　　日
                                書記官  郭育秀
中華民國刑法第339條
意圖為自己或第三人不法之所有，以詐術使人將本人或第三人之
物交付者，處5 年以下有期徒刑、拘役或科或併科1 千元以下罰
金。
以前項方法得財產上不法之利益或使第三人得之者，亦同。
前二項之未遂犯罰之。
